【裁判字號】    98,重訴,24
【裁判日期】    980720
【裁判案由】    侵權行為損害賠償
【裁判全文】
臺灣苗栗地方法院民事裁定           98年度重訴字第24號
  原      告  辛○○
                          號
              丁○○
              乙○○
              戊○○
  兼前二人之
  法定代理人  己○○
  前五人共同
  訴訟代理人  黃淑齡律師
  被      告  庚○○
                        現於臺灣臺中監獄苗栗分監
              丙○○
上列當事人間請求侵權行為損害賠償事件，經刑事庭移送前來（
97年度附民字第61），本院裁定如下：
    主  文
原告之訴及假執行之聲請均駁回。
訴訟費用由原告負擔。
    事實及理由
一、按因犯罪而受損害之人，以對於刑事被告及依民法負賠償責
    任之人請求回復其損害者為限，得於刑事訴訟程序附帶提起
    民事訴訟，此為刑事訴訟法第487 條第1 項所明定。又附帶
    提起之民事訴訟，如不合於上開法條所定之要件者，縱於刑
    事庭依刑事訴訟法第504 條第1 項將附帶之民事訴訟移送於
    民事庭後，亦不得將關於民事訴訟之法規，溯及於附帶提起
    民事訴訟之時，而予適用，仍應認其起訴為不合法，此亦為
    最高法院41年度台抗字第58號裁定所持之見解。
二、原告於共同被告壬○○、甲○○被訴共同殺人等之刑事案件
    中提起附帶民事訴訟，主張：壬○○因林冠程（綽號阿光）
    積欠其58萬餘元之債款催討無著，遂委請甲○○（綽號小旭
    ）索討債款，甲○○再邀集討債集團同夥黨羽丙○○（綽號
    小吉）、庚○○，四人基於以暴力手段恐嚇取財討債之犯意
    聯絡與行為分擔。於97年02月19日15時許，先由甲○○、壬○○在苗栗縣頭份鎮○○路1210號「雙子星檳榔攤」前抓到
    林冠程後，連繫丙○○駕駛車牌號碼7H-991號自小客車到場
    ，一行三人將林冠程挾持至位於苗栗縣頭份鎮之「永和山水
    庫」，並連絡庚○○到場處理，而剝奪林冠程之行動自由。
    庚○○於同日16時50分許駕駛自小客車搭載其妻陳秋蓮、岳
    母陳游惠珍到達永和山水庫現場後，庚○○、甲○○、丙○○、壬○○四人即將林冠程押上水庫內之竹筏討債。詎庚○○、甲○○、丙○○、壬○○明知當日天氣寒冷、水溫凜冽
    ，逼迫人跳入水庫中凌虐討債，客觀上足以致人失溫並溺斃
    ，卻仍基於共同之犯意聯絡與行為分擔，逼迫林冠程跳入凜
    冽的水庫中，再以手扶著竹浮頭在水庫中行駛凌虐討債，終
    導致林冠程因失溫而溺斃死亡。庚○○、甲○○、丙○○、
    壬○○發現林冠程溺斃後，隨即逃離現場，嗣於97年03月15
    日10時許，始經人在永和山水庫北岸，發現林冠程陳屍在水
    庫內已死亡多日，爰依民法第184 條第1 項前段、第2 項、
    第185 條第1 項之規定提起本件刑事附帶民事訴訟，請求被
    告庚○○、丙○○與壬○○、甲○○連帶賠償等語。經刑事
    庭依刑事訴訟法第504 條第1 項前段之規定，將其附帶民事
    訴訟以裁定移送民事庭。
三、按刑事訴訟法第487 條第1 項所定附帶民事訴訟之對象，除
    刑事被告外，固兼及於依民法負賠償責任之人，惟該條項所
    稱之「依民法負賠償責任之人」，係指該刑事案件中依民法
    規定應負賠償責任之人而言。故附帶民事訴訟之原告所主張
    之共同加害人，必以在刑事訴訟程序中經認定係共同侵權行
    為之人，始得謂為依民法負賠償責任之人，否則對之提起是
    項附帶民事訴訟，即難謂為合法（最高法院97年度台上字第
    2492號、96年度台上字第978 號判決、91年度台抗字第560
    號判決意旨參照）。查本院97年度重訴字第6 號庚○○、丙○○被訴刑法第302 條第1 項剝奪他人行動自由、第271 條
    第1 項殺人罪等之刑事訴訟，僅認定被告庚○○、丙○○之
    刑法第302 條第1 項剝奪他人行動自由之罪刑，並未認定被
    告庚○○、丙○○有與被告壬○○、甲○○共同致林冠程死
    亡之行為，此業經本院調閱該刑事卷宗查證屬實，並有判決
    書1 份在卷足憑，亦即被告庚○○、丙○○涉嫌共同殺人罪
    部分本院判處無罪，則被告庚○○、丙○○在該刑事訴訟程
    序中顯未經認定係共同侵權行為之人，此外，原告又未主張
    被告庚○○、丙○○等有依民法之其他規定，應與被告壬○○、甲○○負連帶賠償之情事，原告對之提起附帶民事訴訟
    ，自難謂為合法，應予駁回。原告之訴既經駁回，其假執行
    之聲請亦失所附依，爰併予駁回之。至於被告壬○○、甲○○殺人部分，原告請求其等損害賠償部分，本院仍將審理，
    併予敘明。
四、依民事訴訟法第249 條第1 項第6 款、第95條、第78條，裁
    定如主文。
中    華    民    國    98    年    7     月    20    日
                  民 事 庭    法  官   張珈禎
以上正本係照原本作成
如對本判決上訴，須於判決送達後20日內向本院提出上訴狀
                              書記官   李曉君
中    華    民    國    98    年    7     月    20    日


司法院資訊處製作；財團法人民間司法改革基金會備份。
